【裁判字號】    92,自,160
【裁判日期】    920421
【裁判案由】    詐欺等
【裁判全文】
臺灣高雄地方法院刑事判決                          九十二年度自字第一六號
    自  訴  人  乙○○
    被      告  甲○○
右列被告因詐欺等案件，經自訴人提起自訴，本院判決如左：
    主  文
本件管轄錯誤。
    理  由
一、自訴意旨略以：被告甲○○前於民國八十八年間欺騙自訴人乙○○虛設「天富工
    程有限公司（下稱「天富公司」）」。而於八十九年二月間，被告基於詐騙犯意
    ，私自代表「天富公司」與第三人「田印國際股份有限公司（下稱「田印公司」
    ）」，在高雄市簽訂契約，而詐騙貨款新台幣（下同）三十萬元，自訴人為「天
    富公司」負責人，因而受牽連，致遭台灣高等法院台南分院於九十年十二月二十
    日以九十年上易字第一六二七號判處有期徒刑三月。因認被告甲○○詐騙自訴人
    設立「天富公司」行為，涉犯詐欺、偽造文書等罪。
二、按案件由犯罪地或被告之住所、居所或所在地之法院管轄，刑事訴訟法第五條第
    一項定有明文。次按無管轄權之案件，應諭知管轄錯誤之判決，而自訴案件管轄
    錯誤者，非經自訴人聲明，毋庸移送案件於管轄法院，且管轄錯誤之判決，得不
    經言詞辯論為之，刑事訴訟法第三百零四條、第三百零七條、第三百三十五條亦
    分別定有明文。
三、經查，本件被告甲○○之住所係在雲林縣台西鄉溪頂村溪頂一一八號，並現在台
    灣屏東監獄另案執行中，此經自訴人於自訴狀載明，並經本院查詢法務部戶役政
    連結作業系統及法務部在監在押資料確認無誤，有查詢單及在監在押資料表各乙
    紙附卷可稽，是被告甲○○之住居所及所在地，均非在本院管轄區域，堪予確定
    。復查自訴人之本件自訴意旨係以被告詐騙自訴人設立「天富公司」之犯罪情節
    ，與自訴狀後載被告嗣後另於八十九年二月間，私自代表「天富公司」向「田印
    公司」詐騙貨款等情節，截然不同，自訴人自不得以被告詐欺「田印公司」貨款
    案情，資為其自訴被告詐欺成立「天富公司」之犯罪地，故自訴人執此向本院提
    起自訴，顯有違誤。又參之自訴人住所及「天富公司」之營業所均同在台南縣善
    化鎮○○路三三八號，並自訴人於台灣高等法院台南分院九十年度上易字第一六
    二七號審理時辯稱：係因甲○○對伊佯稱可代辦地價稅節稅事宜，才將本人及子
    鄭又彰、鄭伯揚之身分證交予甲○○，不料甲○○將伊等之身分證件持以申請成
    立「天富公司」‧‧‧等語，此有自訴人提出之台灣高等法院台南分院九十年度
    上易字第一六二七號判決書可按，足見自訴人自訴受被告詐欺成立「天富公司」
    之情節，倘若為真，其犯罪地亦應在台南，顯亦非在本院管轄區域。從而，就自
    訴人自訴遭被告詐騙成立「天富公司」之案情，本院應無管轄權，應堪認定。另
    本件自訴人自訴被告甲○○之右開犯罪事實，前經自訴人於九十二年二月二十日
    向本院提起自訴，經本院於九十二年二月二十七日以九十二年度自字第八四號判
    決本件管轄錯誤，有上開刑事案件卷宗影本及刑事判決書乙份在卷可按，自訴人
    仍執以被告雖戶籍虛設在雲林縣，但被告犯罪地及簽約地在高雄市，現正在屏東
    監獄執行中，而認本院有管轄權，則容有誤會。綜上，自訴人逕向本院提起自訴
    ，顯然於法不合，而本件復未據自訴人聲明移轉於管轄法院，揆諸首揭說明，爰
    不經言詞辯論，逕為管轄錯誤之諭知。
據上論斷，應依刑事訴訟法第三百四十三條、第三百零四條、第三百零七條，判決如
主文。
中      華      民      國      九十二    年      四    月    二十一    日
                                    臺灣高雄地方法院刑事第六庭
                                        法  官  洪榮家
右正本證明與原本無異。
如不服本判決，應於判決送達後十日內，向本院提出上訴狀。
                                        書記官  陳寰瑛
中      華      民      國      九十二    年      四    月    二十一    日


司法院資訊處製作；財團法人民間司法改革基金會備份。
